臺灣臺南地方法院刑事判決　　　　　　　100年度訴字第996號
公　訴　人　臺灣臺南地方法院檢察署檢察官
被　　　告　李雅如
上列被告因違反毒品危害防制條例案件，經檢察官提起公訴（10
0年度毒偵字第1273號、100年度毒偵字第1385號），被告於本院
準備程序進行中，先就被訴事實為有罪之陳述，經本院合議庭裁
定由受命法官獨任進行簡式審判程序，判決如下：
    主  文
李雅如施用第二級毒品，處有期徒刑參月，如易科罰金，以新臺
幣壹仟元折算壹日；又施用第一級毒品，處有期徒刑陸月，如易
科罰金，以新臺幣壹仟元折算壹日。應執行有期徒刑捌月，如易
科罰金，以新臺幣壹仟元折算壹日。
    事  實
一、李雅如前因違反毒品危害防制條例案件，經本院於98年8月
    12日以98年度毒聲字第345號裁定送勒戒處所觀察勒戒後，
    認為無繼續施用傾向，經臺灣臺南地方法院檢察署檢察官於
    99年1月15日以98年度毒偵緝字第246號為不起訴處分確定。
    復分別基於施用第二級毒品甲基安非他命、第一級毒品海洛
    因之犯意，先於民國100年5月14日下午某時，在臺南市○○
    區○○路龍成飯店內，將第二級毒品甲基安非他命放在玻璃
    球內燒烤方式施用第二級毒品甲基安非他命1次；復於同日
    晚上9時許，在臺南市○○路湯姆熊遊藝場廁所內，將第一
    級毒品海洛因加水混合放入針筒內，以注射手臂血管方式施
    用第一級毒品海洛因1次。嗣經警得其同意，於100年5月16
    日上午8時3分許採尿送驗，檢驗結果呈第二級毒品甲基安非
    他命及第一級毒品嗎啡之陽性反應而知悉上情。
二、案經臺南市政府警察局第二分局移送臺灣臺南地方法院檢察
    署檢察官偵查起訴。
    理  由
一、本案被告李雅如所犯毒品危害防制條例第10條第1項及第2項
    之施用第一、二級毒品罪，均非死刑、無期徒刑或最輕本刑
    為3年以上有期徒刑之罪，亦非高等法院管轄第一審案件，
    其於本院就被訴事實為有罪之陳述，經告知簡式審判程序之
    旨，並聽取檢察官及被告之意見後，本院裁定以簡式審判程
    序加以審理，是本案之證據調查，依刑事訴訟法第273條之2
    規定，不受同法第159條第1項、第161條之2、第161條之3、
    第163條之1及第164條至第170條之限制，合先敘明。
二、按毒品危害防制條例第20條、第23條就施用毒品之刑事處遇
    程序，區分為「初犯」、「5年內再犯」及「5年後再犯」，
    依立法理由之說明，僅限於「初犯」及「5年後再犯」2種情
    形，始應先經觀察、勒戒或強制戒治程序；即以觀察、勒戒
    戒除其身癮，並以強制戒治去除其心癮。「初犯」經觀察、
    勒戒或強制戒治執行完畢釋放後，若係5年後再犯該條例第
    10條施用毒品罪者，與同條例第20條第1項、第2項關於「初
    犯」之處理方式相同，檢察官應先聲請法院裁定令被告入勒
    戒處所觀察、勒戒，並視有無繼續施用毒品傾向，決定應予
    釋放、為不起訴之處分，或應聲請法院裁定令入勒戒處所強
    制戒治；若係5年內「再犯」同條例第10條施用毒品罪者，
    則應依法追訴、處罰。惟倘被告於5年內已再犯，經依法追
    訴處罰，縱其第3次（或第3次以上）再度施用毒品之時間，
    係在初犯經觀察、勒戒或強制戒治執行完畢釋放5年以後，
    仍應依該條例第10條處罰（最高法院95年第7次刑事庭會議
    決議、98年度台上字第2741號判決意旨參照）。查本件被告
    李雅如前曾因違反毒品危害防制條例案件，經本院於98年8
    月12日以98年度毒聲字第345號裁定送勒戒處所觀察勒戒後
    ，認為無繼續施用傾向，經臺灣臺南地方法院檢察署檢察官
    於99年1月15日以98年度毒偵緝字第246號為不起訴處分確定
    ，其於5年內「再犯」再本件毒品危害防制條例第10條之罪
    犯行，既非屬毒品危害防制條例第20條第3項所定「5年後再
    犯」之情形，檢察官逕行起訴，即無不合，合先敘明。
三、上揭事實業據被告李雅如於警詢、偵查及本院審理中坦承不
    諱（見警一卷第1-2頁反面、警二卷第1-2頁、偵卷第17-18
    頁、本院卷第41-47頁），且有採尿同意書（見警一卷第4頁
    ）、臺南市政府警察局第二分局偵辦毒品防制條例案送驗尿
    液年籍對照表（見警一卷第5頁）、臺灣檢驗科技股份有限
    公司100年6月16日濫用藥物檢驗報告（見警一卷第6頁）各1
    件在卷可稽，前開事證已經明確。
四、按海洛因經注射入人體後，約百分之八十於24小時內自尿中
    排出，其於尿液中排出之最長時限，受施用劑量、施用方式
    、個人體質及代謝情況等因素影響，因個案而異，一般可檢
    出之最長時限為海洛因服用後2至4天，業經行政院衛生署藥
    管制藥品管理局別於91年10月3日管檢字第110436號、92年3
    月10日管檢字第0920001495號、92年7月23日管檢字第09200
    05609號等函釋明綦詳，再安非他命經口服投與後約70%於24
    小時內自尿中排出，約90%於96小時內自尿中排出，目前國
    內尿液中甲基安非他命之檢驗僅鑑定其是否呈陽性反應尚未
    定其含量，且甲基安非他命成分之檢出與其投與方式、投與
    量、個人體質、採尿時間與檢測儀器之精密度等諸多因素有
    關，僅憑尿液中呈安非他命陽性反應，並無法確實推算吸食
    時間距採集時間之長短，惟依上述資料推斷，最長可能不會
    超過4日，亦經行政院衛生署藥物食品檢驗局81年2月8日(81
    )藥檢壹字第001156號函述明可參。是以被告李雅如自白其
    於100年5月14日先後施用第二級毒品甲基安非他命、第一級
    毒品海洛因各1次，而於100年5月16日採尿送驗，其尿液檢
    驗結果之結果呈現第二級毒品甲基安非他命及第一級毒品嗎
    啡之陽性反應，即屬科學上合理現象，則被告自白100年5月
    14日施用甲基安非他命、海洛因各1次，其任意性自白，核
    與事實相符，應值採信，事證明確，應予依法論科。
五、按海洛因、甲基安非他命分屬毒品危害防制條例第2條第2項
    第1款、第2款所列之第1、2級毒品，故核被告李雅如所為，
    分別係犯毒品危害防制條例第10條第2項、第1項之施用第二
    級毒品、第一級毒品罪。被告持有第二級、第一級毒品進而
    施用，其持有之低度行為應為施用之高度行為所吸收，不另
    論罪。被告所犯上開施用第二級毒品甲基安非他命、第一級
    毒品海洛因罪，犯意各別，行為互殊，應予分論併罰。又被
    告於警詢時供稱其第一級毒品海洛因是向綽號「安平」的男
    子所購買，經本院分別向臺南市政府警察局第二分局、臺灣
    臺南地方法院檢察署檢察官函查結果，臺南市政府警察局第
    二分局函覆稱：「本分局未因被告李雅如供出毒品來源，而
    查獲綽號『安平』之販毒者。」有該分局100年9月28日南市
    警二偵字第1000027383號函在卷可考，臺灣臺南地方法院檢
    察署亦函覆稱：「本案未有因被告李雅如供述而查獲綽號『
    安平』販賣者情事。」有臺灣臺南地方法院檢察署100年9月
    30日南檢欽愛100毒偵1273字第60602號函附卷可參。是本件
    並無因被告供出毒品來源，因而查獲其上游販毒者，自無毒
    品危害防制條例第17條第1項減輕或免除其刑規定之適用。
六、爰審酌被告前因施用毒品案件，經觀察、勒戒程序後，猶不
    思戒絕革除惡習，仍為本案犯行，顯然其意志力薄弱，迄未
    能戒除毒癮，惟被告施用毒品犯行，在性質上乃屬對自我身
    心健康之自戕行為，尚未嚴重破壞社會秩序、侵害他人權益
    ，犯後坦承犯行，尚有悔意，及兼衡其智識程度、生活狀況
    等一切情狀，分別量處如主文所示之刑，併分別諭知易科罰
    金之折算標準，且定其應執行刑，以資懲儆。公訴人具體求
    處被告施用第二級毒品部分有期徒刑4月、施用第一級毒品
    部分有期徒刑8月，並定應執行刑10月，尚嫌過重，應以如
    主文所示之刑為適當，併此敘明。
據上論斷，應依刑事訴訟法第273條之1第1項、第299條第1項前
段，毒品危害防制條例第10條第1項、第2項，刑法第11條前段、
第41條第1項前段、第8項、第51條第5款，刑法施行法第1條之1
，判決如主文。
本案經檢察官李白松到庭執行職務。
中    華    民    國   100    年    11    月    14    日
                  刑事第二庭  法  官  鄭彩鳳
以上正本證明與原本無異。
如不服本判決應於收受本判決後10日內向本院提出上訴書狀，並
應敘述具體理由。如未敘述上訴理由者，應於上訴期間屆滿後20
日內向本院補提理由書狀（均須按他造當事人之人數附繕本）「
切勿逕送上級法院」。
                              書記官  何小玉
中    華    民    國   100    年    11    月    14    日
附錄本案論罪科刑法條
毒品危害防制條例第10條：
施用第一級毒品者，處 6 月以上 5 年以下有期徒刑。
施用第二級毒品者，處 3 年以下有期徒刑。